【裁判字號】    98,易,98
【裁判日期】    980318
【裁判案由】    竊盜
【裁判全文】
臺灣桃園地方法院刑事判決                98年度易字第98號
公  訴  人  臺灣桃園地方法院檢察署檢察官
被      告  戊○○
                    號
上列被告因竊盜案件，經檢察官提起公訴（98年度偵字第2188號
），被告於本院準備程序進行中就被訴事實為有罪之陳述，經本
院告知簡式審判程序意旨，並聽取公訴人、被告之意見後，本院
裁定依簡式審判程序審理，判決如下：
    主  文
戊○○攜帶兇器竊盜，累犯，處有期徒刑捌月，扣案之剪刀壹隻
沒收；又攜帶兇器竊盜，累犯，處有期徒刑捌月，扣案之剪刀壹
隻沒收；又攜帶兇器竊盜，累犯，處有期徒刑捌月，扣案之剪刀
壹隻沒收；又攜帶兇器竊盜，累犯，處有期徒刑捌月；應執行有
期徒刑貳年陸月，扣案之剪刀壹隻沒收。
    事  實
一、戊○○前曾於民國93年間因竊盜案件，經臺灣新竹地方法院
    以94年度易第65號判處有期徒刑1 年4 月，其於94年6 月27
    日入監服刑，嗣於95年8 月13日執行完畢；復於95年間因竊
    盜等案件，經臺灣板橋地方法院判處有期徒刑10月，嗣於96
    年7 月30日經臺灣板橋地方法院以96年度聲減字第2803號裁
    定減刑為有期徒刑5 月，臺灣板橋地方法院檢察署以羈押日
    數折抵刑期，於96年7 月1 日執行完畢。詎其猶不知悔改，
    竟意圖為自己不法所有，基於竊盜之犯意，分別為下列行為
    ：
(一)於97年8 月10日某時，前往桃園縣平鎮市○○路南勢2 段46
    0 巷65弄25號前，持其所有客觀上足以為危害人身安全而得
    作為兇器使用之剪刀1 支，開啟乙○○所有車牌號碼FB—78
    27號自用小客車車門後，竊取乙○○置於車內之中華商業銀
    行及誠泰銀行信用卡各1 張，得手後，立即逃逸。
(二)於97年8 月11日晚上7 時30分許，前往同上縣桃園市○○○
    街274 號前，持其所有客觀上足以為危害人身安全而得作為
    兇器使用之上開剪刀1 支，竊取丁○○所有車牌號碼IAX —
    408 號之重機車，得手後，供己代步使用。
(三)於97年8 月12日凌晨4 時許，騎乘其所竊得車牌號碼IAX —
    408 號之重機車，前往同上縣龍潭鄉○○路118 巷30號前，
    持其所有客觀上足以為危害人身安全而得作為兇器使用之前
    述剪刀1 支，開啟甲○○所有車牌號碼KU—7722號自用小客
    車車門後，竊取甲○○置於車內之零錢幾百元，得手後，欲
    逃逸，旋為甲○○察覺並在後追捕，戊○○見狀立即逃離，
    並將前述重型機車及剪刀1把遺留現場。
(四)其於98年1 月7 日早上6 時許，前往同上縣觀音鄉○○路○
    段195 巷12之1 號前，持其所有客觀上足以為危害人身安全
    而得作為兇器使用之前述剪刀1 支，開啟丙○○所有車牌號
    碼453 —LR號之營業小客車車門後，竊取徐丙○○置於車內
    之衛星導航及現金2 百多元，得手後，立即逃逸。
二、案經桃園縣政府警察局龍潭分局報請臺灣桃園地方法院檢察
    署檢察官偵查起訴。
    理  由
一、按除被告所犯為死刑、無期徒刑、最輕本刑為3 年以上有期
    徒刑之罪或高等法院管轄第一審案件者外，於第一次審判期
    日前之準備程序進行中，被告先就被訴事實為有罪之陳述時
    ，審判長得告知被告簡式審判程序之旨，並聽取當事人、代
    理人、辯護人及輔佐人之意見後，裁定進行簡式審判程序，
    刑事訴訟法第273 條之1 第1 項定有明文。經核本件被告戊○○所犯係死刑、無期徒刑、最輕本刑為3 年以上有期徒刑
    以外之罪，其於準備程序中就被訴事實為有罪之陳述，經法
    官告知簡式審判程序之旨，並聽取公訴人、被告之意見後，
    本院爰依首揭規定，裁定由受命法官獨任進行簡式審判程序
    ，合先敘明。
二、認定犯罪事實所憑之證據及理由：
(一)有關犯罪事實一(一)部分：
    業據被告戊○○於偵查、本院準備程序及審理中供認不諱，
    （見98年度偵字第2188號偵查卷宗第5 至7 、49頁），並有
    被害人乙○○於警詢中指訴：警員所起獲的信用卡2 張係伊
    所有無誤，約於97年8 月初，伊將所有之2 張信用卡放置在
    FB—7827號自用小客車內，並將前述自用小客車停放在桃園
    縣平鎮市○○路南勢2 段460 巷65弄25號前之住處前，竊嫌
    開啟自用小客車右前客座之車門後行竊等語明確（見同上偵
    查卷宗第16頁），復有贓物認領保管單1 紙及照片8 張在卷
    可佐（見同上偵查卷宗第17至18頁）。
(二)有關犯罪事實一(二)部分：
    業據被告戊○○於偵查、本院準備程序及審理中自承不諱（
    見同上偵查卷宗第5 至7 、49頁），並有被害人丁○○於警
    詢中指訴：於97年8 月12日上午7 時30分許，在桃園縣桃園
    市○○○街22號，伊發現所有車牌號碼IAX —408 號重機車
    遭竊等語歷歷（見同上偵查卷宗第19至20頁），且有贓物認
    領保管單影本1 紙、勘察採證同意書及桃園縣政府警察局龍
    潭分局刑案現場勘察紀錄表、照片及內政部警政署刑事警察
    局鑑驗書等在卷可參（見同上偵查卷宗第21、28至32、36至
    40頁） 。
(三)有關犯罪事實一(三)部分：
    業據被告戊○○於偵查、本院準備程序及審理中自白不諱（
    見同上偵查卷宗第5 至7 、49頁），復有被害人甲○○於警
    詢中指訴：於97年8 月12日凌晨4 時許，在龍潭鄉○○路11
    8 巷30號前，突然聽到有機車引擎聲音好像停在家前面，伊
    就開門察看，發現竊賊已經進入伊所有之車號KU—7722號車
    內行竊，車上所擺放的零錢大約幾百元遭竊，之後伊就大聲
    喊追賊並在後面追捕，又經伊察看發現所有自用小客車之車
    門鎖被以螺絲起子或剪刀開啟等情明確（見同上偵查卷宗第
    22至24頁），且有車籍查詢—基本資料詳細畫面1 紙、勘察
    採證同意書、及桃園縣政府警察局龍潭分局刑案現場勘察紀
    錄表及照片等在卷可稽（見同上偵查卷宗第25、33至35頁）
    。
(四)有關犯罪事實一(四)部分：
    業據被告戊○○於偵查、本院準備程序及審理中自白不諱（
    見同上偵查卷宗第5 至7 、49頁），並有被害人丙○○於警
    詢中指稱：於98年1 月7 日早上6 時許，在桃園縣觀音鄉○○路○ 段195 巷12之1 號前，發現伊所有車牌號碼453 —LR
    號營業小客車內之衛星導航及零錢2 百多元遭竊等語綦詳（
    見同上偵查卷宗第26頁），且有桃園縣政府警察局龍潭分局
    贓物認領保管單1 紙在卷可按（見97年度偵字第12585 號偵
    查卷宗第47頁）。
(五)綜上所述，足認被告戊○○自白與事實相符，犯行明確，應
    依法論科。
二、次按刑法第321 條第1 項第3 款之攜帶兇器竊盜罪，係以行
    為人攜帶兇器竊盜為其加重條件，此所謂兇器，其種類並無
    限制，凡客觀上足對人之生命、身體、安全構成威脅，具有
    危險性之兇器均屬之，且祇須行竊時攜帶此種具有危險性之
    兇器為已足，並不以攜帶之初有行兇之意圖為必要（最高法
    院79年臺上字第5253號判例意旨參照）。查被告戊○○持以
    犯犯罪事實欄一(一)至(四)所用之剪刀，屬金屬製品，質地堅硬
    ，是其客觀上均具有危險性，足以對人之身體、生命、安全
    構成威脅，顯為刑法第321 條第1 項第3 款所指之兇器無疑
    。其犯罪事實一(一)至(四)所為，均係犯刑法第321 條第1 項第
    3 款之攜帶兇器竊盜罪。另被告所犯上開之罪，犯意各別，
    行為互殊，應分論併罰之。又被告前有如事實欄所述之犯罪
    科刑及執行情形，此有臺灣高等法院被告前案紀錄表1 份在
    卷可稽，其於上開有期徒刑執行完畢後，5 年以內再故意犯
    本罪，應依刑法第47條第1 條規定論以累犯，並加重其刑。
    按自首以對於未發覺之罪投案而受裁判為要件，如案已發覺
    ，則被告縱有投案陳述自己犯罪之事實，亦祇可謂為自白，
    不能認為自首（最高法院26上字第484 號判例可資參照）。
    雖被告戊○○就犯罪事實一(四)部分辯稱：本案是其主動交出
    衛星導航且自承竊盜犯行，應有自首之適用云云。惟查，證
    人即警員鄒明賢於本院審理中具結證述：當天伊等經由被告
    同意進入被告臥室，伊等在被告房間電視櫃下方發現有衛星
    導航與2 支手機，一開始被告表示係哥哥給的，伊等將手機
    電源開啟後，發現顯然與被告所述不符，就將東西扣案，並
    請被告一起回辦公室調查，被告並非主動將衛星導航交出來
    ，又伊等上網查詢衛星導航的註冊碼時，就已經懷疑被告是
    犯罪嫌疑人，這時被告才坦承是在觀音鄉偷等情綦詳（見本
    院卷第41至44頁），綜觀上開情詞可知，具有偵查犯罪職權
    之警員鄒明賢在被告戊○○坦承竊取衛星導航之前，業已上
    網查詢該衛星導航之註冊碼進而確知被告戊○○有犯罪嫌疑
    ，且有合理之懷疑，揆諸上開說明，顯見被告戊○○僅係自
    白犯罪，並非係自首之情甚明，是其前開辯解，不可採信。
    爰審酌被告戊○○尚值壯年，竟不思以正當手段獲取財物，
    而運用智慧於不當之途，且竊取他人之機車之目的竟係為代
    步使用，又持剪刀開啟自用小客車之車門進而竊取車內財物
    供己花用，及其前科、素行、犯罪之手段、所竊取財物之價
    值、犯後尚知坦承犯行等一切情狀，分別量處如主文所示之
    刑，並定其應執行之刑。至檢察官雖以被告本件所犯多次加
    重竊盜犯行而具有犯罪之習慣另請宣告被告強制工作，然按
    保安處分係針對受處分人將來之危險性所為之處置，以達教
    化、治療之目的，為刑罰之補充制度，我國現行刑法採刑罰
    與保安處分雙軌制，係在維持行為責任之刑罰原則下，為協
    助行為人再社會化之功能，以及改善行為人潛在之危險性格
    ，期能達成根治犯罪原因、預防犯罪之特別目的。是保安處
    分中之強制工作，旨在對嚴重職業性犯罪及欠缺正確工作觀
    念或無正常工作因而犯罪者，強制其從事勞動，學習一技之
    長及正確之謀生觀念，使其日後重返社會，能適應社會生活
    。又竊盜犯贓物犯保安處分條例第3 條第1 項規定：18歲以
    上之「竊盜犯」、贓物犯，有犯罪之習慣者，得於刑之執行
    前，令入勞動場所強制工作。另刑法第90條第1 項亦規定：
    有犯罪之習慣或因遊蕩或懶惰成習而犯罪者，得於刑之執行
    完畢或赦免後，令入勞動場所，強制工作。即均係本於保安
    處分應受比例原則之規範，使保安處分之宣告，與行為人所
    為行為之嚴重性、行為人所表現之危險性及對於行為人未來
    行為之期待性相當之意旨而制定，而由法院視行為人之危險
    性格，決定應否令入勞動處所強制工作，以達預防之目的，
    有最高法院95年度台上字第4615號判決意旨可參。經本院查
    閱被告戊○○之前案紀錄表，其曾於86年間因竊盜案件，經
    本院以86年度易字第635 號判處有期徒刑2 月，其入監服刑
    於86年8 月22日縮刑期滿執行完畢；另於87年間因竊盜案件
    ，經本院以87年度易字第1305號判處有期徒刑7 月，其入監
    服刑於88年2 月20日縮刑期滿執行完畢；另於88年間因竊盜
    案件，經本院以88年度易字第2488號判處有期徒刑1 年6 月
    ，於刑之執行前強制工作3 年，經其上訴臺灣高等法院，經
    臺灣高等法院駁回上訴確定，其於93年5 月1 日因徒刑執行
    完畢出監；另於93年因竊盜案件，經臺灣新竹地方法院以94
    年度易字第65號判處有期徒刑1 年4 月，其入監服刑於95年
    8 月13日執行完畢；另於95年間因竊盜案件，經臺灣板橋地
    方法院以95年度訴字第3991號判處有期徒刑10月，嗣經減刑
    為有期徒刑5 月，因羈押期間折抵刑期而執行完畢，則本件
    被告固有如檢察官所指重複犯罪之情形，惟其於95年間所犯
    竊盜案件，係以羈押期間折抵宣告刑，並未再次受徒刑之教
    化，且前次犯罪距離本次犯罪已達至少1 年以上之期間，尚
    難認非使其為強制工作外，已無其他方法使為處罰及教化，
    如本院對被告就本案處以長期有期徒刑，其執行內容與強制
    工作內容無異，亦即同樣可達教化及預防之目的，再被告前
    科資料雖有竊盜等案，然已相隔數年，被告前科案件之犯罪
    時間並非密集，尚難認其有犯罪之習慣，且如本院就本件已
    定應執行刑外，另宣告強制工作3 年，實質上係處以與被告
    犯行相較之下顯不相當之刑罰，亦有違比例原則之虞。是公
    訴人關於強制工作之聲請，於法尚有未合之處。又扣案之剪
    刀1 隻，為被告戊○○所有，且係供犯罪事實一(一)至(三)所用
    之物，爰依刑法第38條第1 項第2 款規定宣告沒收；另其所
    有供犯罪事實一(四)所用之剪刀1 隻，並未扣案，且據被告戊○○供承已將該剪刀丟棄，顯然業已滅失，爰不另為沒收之
    諭知。
據上論斷，應依刑事訴訟法第273 條之1 第1 項、第299 條第1
項前段，刑法第321 條第1 項第3 款、第51條第5 款、第47 條
第1 項、第38條第1 項第2 款，判決如主文。
本案經檢察官翁偉玲到庭執行職務。
中    華    民    國    98    年    3     月    18    日
                  刑事第七庭    法  官  連雅婷
以上正本證明與原本無異。
如不服本判決應於收受判決後10日內向本院提出上訴書狀，並應
敘述具體理由。其未敘述上訴理由者，應於上訴期間屆滿後20日
內向本院補提理由書(均須按他造當事人之人數附繕本)「切勿逕
送上級法院」。
                                書記官  張尹嫚
中    華    民    國    98    年    3     月    19    日
附錄論罪科刑條文：
中華民國刑法第321條
（加重竊盜罪）
犯竊盜罪而有左列情形之一者，處6 月以上、5 年以下有期徒刑
：
一、於夜間侵入住宅或有人居住之建築物、船艦或隱匿其內而犯
    之者。
二、毀越門扇、牆垣或其他安全設備而犯之者。
三、攜帶兇器而犯之者。
四、結夥三人以上而犯之者。
五、乘火災、水災或其他災害之際而犯之者。
六、在車站或埠頭而犯之者。
前項之未遂犯罰之。


司法院資訊處製作；財團法人民間司法改革基金會備份。
